臺灣新北地方法院民事裁定
110年度消債更字第589號
聲  請  人  萬美婷  

代  理  人  汪哲論律師（法律扶助律師）
上列當事人因消費者債務清理事件，聲請更生，本院裁定如下：
    主  文
聲請人萬美婷自中華民國一一一年六月十日上午十一時起開始更
生程序。
命司法事務官進行本件更生程序。
    理  由
一、按債務人不能清償債務或有不能清償之虞者，得依本條例所
    定更生或清算程序，清理其債務。本條例所稱消費者，係指
    5年內未從事營業活動或從事小規模營業活動之自然人。債
    務人無擔保或無優先權之本金及利息債務總額未逾新臺幣（
    下同）1,200萬元者，於法院裁定開始清算程序或宣告破產
    前，得向法院聲請更生，消費者債務清理條例（下稱消債條
    例）第3條、第2條第1項、第42條第1項分別定有明文。又債
    務人對於金融機構負債務者，在聲請更生或清算前，應向最
    大債權金融機構請求協商債務清償方案，或向其住、居所地
    之法院或鄉、鎮、市、區調解委員會聲請債務清理之調解，
    亦為消債條例第151條第1項所明定。另法院開始更生程序之
    裁定，應載明其年、月、日、時，並即時發生效力。法院裁
    定開始更生或清算程序後，得命司法事務官行更生或清算程
    序，消債條例第45條第1項、第16條第1項前段亦分別著有明
    文。
二、本件聲請意旨略以：聲請人無力清償債務，致前置調解不成
    立，有不能清償債務之情事，爰依法聲請裁定准予更生等語
    。
三、本院之判斷：
  ㈠聲請人無擔保或無優先權債務總額為6,935,765元，業據債權
    人華南商業銀行陳報在卷（見本院110年度司消債調字第698
    號卷【下稱調解卷】第63頁），未逾1,200萬元，於法相合
    。
  ㈡聲請人曾向法院聲請債務清理調解，惟調解不成立，業經本
    院依職權調取相關調解卷宗核閱無訛，是本件更生聲請可否
    准許，所應審究者為其現況有無不能清償債務或有不能清償
    之虞等情事。
  ㈢聲請人名下無不動產、動產、金融商品之投資，業據其陳明
    在卷，並有稅務電子閘門財產所得調件明細表、全國財產稅
    總歸戶財產查詢清單、集保戶往來參加人明細資料表（含帳
    號）、保管帳戶客戶餘額表、客戶存券異動明細表、投資人
    於各專戶無資料明細表、投資人於清算交割銀行未開戶明細
    表可按（見調解卷第22頁、本院卷第125頁至第129頁、第87
    頁至第95頁）。又聲請人為要保人之有效保單2筆，解約金
    各97,422元、35,766元，有中華民國人壽保險商業同業公會
    保險業通報作業資訊系統資料查詢結果表、三商美邦人壽保
    單明細可考（見調解卷第31頁、本院卷第83頁、第85頁）。
  ㈣聲請人自民國109年11月起遭強制執行扣薪，而依消債條例第
    48條第2項及同條例施行細則第18條規定，於開始更生或清
    算程序後，扣薪之執行命令即不得繼續，是聲請人於開始更
    生程序後，其還款能力應提高，應以每月扣薪前實領薪資計
    算其每月可處分之收入金額，而聲請人於109年11月至110年
    12月扣薪前實領薪資各22,841元、21,277元、21,497元、20
    ,402元、22,596元、22,596元、21,497元、10,253元、19,7
    85元、21,657元、21,497元、21,497元、22,596元、22,596
    元共292,587元，有薪資袋可稽（見本院卷第101頁至第109
    頁），足認聲請人每月可支配處分之收入約20,899元（計算
    式：292,587元14個月，元以下四捨五入）。
  ㈤按債務人必要生活費用，以最近1年衛生福利部或直轄市政府
    所公告當地區每人每月最低生活費1.2倍定之。債務人聲請
    更生或清算時所提財產及收入狀況說明書，其表明每月必要
    支出之數額，與本條例第64條之2第1項、第2項規定之認定
    標準相符者，毋庸記載原因、種類及提出證明文件，消債條
    例第64條之2第1項及消債條例施行細則第21條之1第3項分別
    定有明文。參以111年度新北市每人每月最低生活費用15,80
    0元，依此每人每月生活所必需之費用為18,960元，是聲請
    人主張其個人目前每月必要生活費用18,960元為可採。
  ㈥依聲請人現況之財產、信用、勞力、收支狀況等清償能力綜
    合判斷，其每月可支配處分之收入為20,899元，扣除每月必
    要生活費用18,960元，餘1,939元，與聲請人上述無擔保或
    無優先權債務總額相較，堪認聲請人目前客觀上處於欠缺清
    償能力而不足以清償其無擔保或無優先權債務之經濟狀態，
    符合消債條例第3條所定債務人不能清償債務或有不能清償
    之虞之要件。
四、綜上所述，本件聲請人為一般消費者，其所負無擔保或無優
    先權債務未逾1,200萬元，而有不能清償債務之情事，且未
    經法院裁定開始清算程序或宣告破產，復查無消債條例第6
    條第3項、第8條或第46條各款所定駁回更生聲請之事由存在
    ，則聲請人聲請更生，洵屬有據，應予准許，爰裁定如主文
    ，並命司法事務官進行本件更生程序。至於聲請人於更生程
    序開始後，應另提出足以為債權人會議可決或經法院認為公
    允之更生方案以供採擇，俾免更生程序進行至依消債條例第
    61條規定應行清算之程度，附此敘明。
五、依消債條例第11條第1項、第45條第1項、第16條第1項，裁
    定如主文。
中　　華　　民　　國　　111 　年　　6 　　月　　10　　日
                  民事第六庭  法　官　陳佳君
以上正本係照原本作成。　　　　　　　
本件不得抗告。
本裁定已於111年6月10日上午11時公告。　　　　　　　　
中　　華　　民　　國　　111 　年　　6 　　月　　10　　日
                              書記官  李淑卿